【裁判字號】    95,抗,388
【裁判日期】    950918
【裁判案由】    假扣押
【裁判全文】
臺灣高等法院臺中分院民事裁定           95年度抗字第388號
抗告人    何金隆即祭祀公業何子旋管理人
相對人    甲○○
上列抗告人因與相對人間假扣押事件，對於中華民國95年7月6日
臺灣臺中地方法院95年度執全字第2933號所為裁定提起抗告，本
院裁定如下：
    主  文
抗告駁回。
抗告程序費用由抗告人負擔。
    理  由
一、本件抗告意旨略以：本件無當事人能力及訴訟能力之問題，
    無民事訴訟法第249條第1項第4款之適用。訴外人何秋平聲
    請假處分，法院命其供擔保後，抗告人始不得行使對於祭祀
    公業何子旋之管理權，惟假處分之內容為禁止何金隆提領祭
    祀公業在臺中第七商銀、臺中農會、臺中地院提存所、臺中
    地院扣押之現金，其金額約二億元，但何秋平僅提存50萬元
    ，並就執行內容價值千分之八繳納執行費用，則該假處分並
    無執行。又依民事訴訟法第49條規定，雖管理人受假處分，
    應得許其暫為訴訟行為。復民事訴訟法第51、52條規定得聲
    請法院選任特別代理人。原法院不察，逕為駁回抗告人之聲
    請，顯有違誤，請鈞院予以廢棄等語。
二、經查，抗告人祭祀公業何子旋之管理權，業經原法院93年度
    裁全字第2679號假處分裁定，禁止何金隆行使管理權，並經
    原法院93年度執全字第1705號執行在案，有原法院民事執行
    處函在卷可稽，該函上載「此項假處分勿庸執行，其裁定一
    旦生效，債務人（即抗告人）當然失其執行職務之權限」，
    該假處分裁定業於93年8月30日送達於抗告人收受，於是日
    該裁定合法生效，假處分已經執行，且上開禁止抗告人行使
    祭祀公業何子旋之管理權之假處分迄未經撤銷，業經本院依
    職權調閱原法院93年度裁全字第2679號、原法院93年度執全
    字第1705號卷宗查核屬實，則抗告人主張假處分並無執行，
    尚有誤會員。
三、次查，能力、法定代理權或為訴訟所必要之允許有欠缺而可
    以補正者，審判長應定期間命其補正；如恐久延致當事人受
    損害時，得許其暫為訴訟行為，民事訴訟法第49條定有明文
    。台灣之祭祀公業，不過為某死亡者派下子孫公同共有祀產
    之總稱，並無當事人能力，其設有管理人者，應由該管理人
    以自己名義代表派下全體起訴或應訴，不得以祭祀公業為當
    事人起訴或應訴，而由管理人為其法定代理人。祭祀公業既
    無當事人能力，自不發生法定代理人之合法代理問題（最高
    法院71年台抗字第161號判決參照）。是以，祭祀公業之管
    理人非祭祀公業之法定代理人，自不適用民事訴訟法第49條
    之規定，既無法定代理權可以補正，亦無許暫為訴訟行為之
    必要，則抗告人此部分之主張顯不可採。至抗告人主張本件
    無當事人能力及訴訟能力之問題，舉凡進行訴訟程序，均需
    具備當事人能力及訴訟能力，始得為訴訟行為，此為訴訟成
    立之要件，是抗告人之主張顯有誤會。
四、再查，祭祀公業何子旋現無人可行使管理人之管理權，何金
    隆可依民事訴訟法第538條之4準用第535條之規定另狀聲請
    選任管理人或依民事訴訟法第51條第2項之規定另狀聲請選
    任特別代理人，惟聲請選任特別代理人，應由民事訴訟法第
    51條第1項或第2項所定有聲請權之人，向受訴法院之審判長
    為之，不認審判長有依職權為原告或被告選任特別代理人之
    權限（中國民事訴訟法、吳明軒著、89年9月修訂五版、第1
    98頁參照）。是以，抗告人應另狀向原法院聲請選任特別代
    理人，不得於抗告程序中主張。抗告意旨指摘原裁定不當，
    求予廢棄改判，為無理由，應予駁回。
五、據上論結，本件抗告為無理由，依強制執行法第30條之1，
    民事訴訟法第495條之1第1項、第449條第1項、第95條、第
    78條，裁定如主文。
中    華    民    國    95    年    9    月    18     日
                    民事第二庭審判長法  官  童有德
                                    法  官  謝說容
                                    法  官  蔡秉宸
以上正本係照原本作成。
不得再抗告。
                                    書記官   吳宗玲
中    華    民    國    95    年    9    月     18    日
                                                      Ｄ


司法院資訊處製作；財團法人民間司法改革基金會備份。
